【裁判字號】    91,交訴,68
【裁判日期】    920514
【裁判案由】    過失致死
【裁判全文】
臺灣板橋地方法院刑事判決                          九十一年度交訴字第六八號
    公  訴  人  臺灣板橋地方法院檢察署檢察官
    被      告  甲○○
    選任辯護人  鍾律師
右列被告因過失致死案件，經檢察官提起公訴（九十年度偵字第一五四七六號、第一
五九三七號），本院判決如左：
    主  文
甲○○無罪。
    理  由
一、公訴意旨略以：被告甲○○原係營業貨車司機，為從事駕駛業務之人，其於民國
    九十年八月十九日上午九時二十分許，駕駛車牌號碼三Ｋ─五九一號營業大貨車
    ，沿臺北縣泰山鄉○○路往三重方向行駛，途經中山路二段二六七號附近時，原
    應注意「汽車在雙向四車道行駛時，大型汽車除超越同一車道之前車或準備左轉
    彎外，均不得在內側車道行駛」、「汽車在雙向四車道行駛變換車道時，應讓直
    行車先行並注意安全距離」及「汽車行駛時，駕駛人應注意車前狀況及兩車併行
    之間隔，並隨時採取必要之安全措施」，而依當時情況，又無不能注意之情事，
    詎甲○○竟疏未注意，於上揭時、地駕駛該營業車時，猶不斷撥打其00000
    00000號之行動電話，未能注意車前狀況及兩車併行應保持安全之間隔，隨
    時採取必要之安全措施，又於變換車道時，未禮讓直行車先行，並任意將大型汽
    車駛入內側車道，終致直行內側車道由范柏文所駕駛ＧＸ─○四一七號自用小客
    車煞車不及而自後撞及三Ｋ─五九一號營業大貨車，致范柏文因顱內出血死亡。
    因認被告甲○○所為，係涉犯刑法第二百七十六條第二項之業務過失致死罪嫌。
二、公訴人認被告甲○○涉有上開犯嫌，係以：卷附之相驗屍體證明書、驗斷書、肇
    事現場勘驗筆錄、台北縣政府警察局新莊分局道路交通事故調查報告表、肇事現
    場相片相片十四張，及台灣省車輛行車事故覆議鑑定委員會、台灣省台北縣區車
    輛行車事故鑑定委員會鑑定意見函二紙，及台灣大哥大股份有限公司函為其主要
    論據。訊據被告甲○○堅決否認上開犯行，辯稱：我駕駛營業半拖車，途經二省
    道中山路二段二六七號附近，因準備左轉，故提前變換至內側車道，以便左轉，
    而在行駛內側車道將近二百公尺左右，突然被范柏文所駕駛之自小客車由後追撞
    ，從現場之資料觀之，范柏文所駕駛之自用小客車皆無煞車痕跡，足以證明當時
    車速之快，且追撞後自小客車駕駛者手上尚遺有未吃完之餐點，其未注意前車之
    行駛狀況，故而發生事故，本人雖有接收行動電話，但皆以政府法規所規定之命
    令行事，行車期間街以免持聽筒代替話機交談，並未違法，同時在變換車道時，
    也依規定行駛，並無不當之駕駛行為等語。
三、按犯罪事實應依證據認定之，無證據不得推定其犯罪事實，又不能證明被告犯罪
    或其行為不罰者，應諭知無罪之判決，刑事訴訟法第一百五十四條、第三百零一
    條第一項分別定有明文。次按認定不利於被告之事實，須依積極證據，茍積極之
    證據本身存有瑕疵而不足為不利於被告事實之認定，即應為有利於被告之認定，
    更不必有何有利之證據，而此用以證明犯罪事實之證據，猶須於通常一般人均不
    至於有所懷疑，堪予確信其已臻真實者，始得據以為有罪之認定，倘其證明尚未
    達到此一程度，而有合理性之懷疑存在，致使無從為有罪之確信時，即應為無罪
    之判決，此有最高法院八十二年度臺上字第一六三號判決、七十六年度臺上字第
    四九八六號、三十年度上字第八一六號等判例意旨可資參照，而依法治國家之刑
    事訴訟原則，檢察官除提起公訴外，尚須維持公訴，負有說服責任，其舉證責任
    之目的，係在充分證明被告確有如公訴所指之犯罪事實，從而其舉證責任應存在
    於刑事訴訟程序之全程，且於舉證不足以使法院產生有罪之確信時，為終局的舉
    證責任未盡，是故，於公訴程序，用以證明犯罪事實之證據之蒐集、提出、及說
    服之責任，在於檢察官，刑事訴訟法第一百六十一條第一項規定檢察官就被告犯
    罪事實，應負舉證責任，並指出證明之方法，即明示其旨，至於修正前刑事訴訟
    法第一百六十三條第一項及修正後刑事訴訟法第一百六十三條第二項關於法院調
    查證據之規定，乃指法院應於訴訟當事人舉證之範圍內，依職權或聲請，循刑事
    訴訟法第一百六十四條以下關於證據調查之程序及方法而為調查，以將檢察官及
    其他當事人之舉證轉換為法院之證據認知，究明證據之證據能力與證明力，非謂
    法院得逾越公正第三者地位，代檢察官蒐集證據，否則不啻破壞訴訟三方關係，
    衍生由法院證明被告犯罪，或檢察官與法院協同證明被告犯罪等嚴重悖反法治國
    家原則之結果，影響人民對於法院中立客觀之信賴，最高法院八十七年臺非字第
    一號判決謂：「按法院固應依職權調查證據，但並無蒐集證據之義務。刑事訴訟
    法第三百七十九條第十款規定應於審判期日調查之證據而未予調查之違法，解釋
    上應不包括蒐集證據在內，其調查之範圍，以審判中案內所存在之一切證據為限
    ，案內所不存在之證據，即不能責令法院為發現真實，應依職權從各方面詳加蒐
    集、調查。」即宣示相同意旨，可供參考。
四、經查：
（一）本件依台北縣政府警察局新莊分局九十年九月十七日以新警三刑字第二二五二
      一四之一號函覆之范柏文車禍死亡案現場勘查報告所載，被害人范柏文所駕駛
      之車號ＧＸ─○四一七號自用小客車，其右後視鏡刮擦痕跡離地高度八十一至
      九十一公分，右後車門黃色油漆轉移痕跡離地高度四十八公分，刮擦痕跡離地
      高度六十至六十七公分，均與被告甲○○所駕駛車牌號碼三Ｋ─五九一號曳引
      車車身左側油箱刮擦痕（離地高度六十八至七十五公分）不符，顯示被告駕駛
      之曳引車左側車身未與被害人所駕駛之自小客車右側車身擦撞。
（二）又被告所駕駛之曳引車左後二輪側面之擦痕，依據台北縣政府警察局新莊分局
      承辦員警之勘查，被害人所駕駛之自小客車未發現有橡膠轉移痕跡及曳引車煞
      車痕後方未有雙方車輛之掉落物，因而研判被告所駕駛之曳引車左後二輪側面
      之擦痕非與被害人所駕自小客車擦撞所造成。
（三）依據被害人所駕自小客車引擎蓋上兩條平行車身刮擦痕，緊鄰前擋風玻璃上方
      （車頂）平行車身刮擦痕及車頭擠壓方向，均由前往後平行車身，是故本件應
      係被害人所駕自小客車正面撞擊被告所駕曳引車車斗左後方。
（四）又依車禍現場遺留之曳引車煞車痕，距離曳引車後車輪二十二點五公尺及二十
      四點三公尺，及兩車撞擊後碎落物掉落情形，最遠處距離自小客車約十五點九
      公尺，是故被告所駕駛之曳引車於尚未發生車禍時，距離車禍地點約二十三公
      尺處應曾有急煞車點放情形（原因不明），因此導致被害人所駕自小客車於距
      離車禍地點十七公尺處追撞被告所駕曳引車，最終停於肇事地點。是故台灣省
      車輛行車事故鑑定委員會鑑定結果認為被告所駕駛之車輛違規變換至內車道，
      未注意內側車道後方來車為肇事主因云云，尚有未洽，難以採信。
（五）依據現場檢察官之勘驗筆錄、台北縣政府警察局新莊分局道路交通事故調查報
      告表、現場圖及肇事現場相片十四張所示，被害人范柏文所駕駛之自小客車均
      無任何煞車痕跡，顯見被害人於發生事故時，未能注意車前狀況，隨時採取必
      要之措施減速行駛。再參考被害人所駕車輛車頭右前方嚴重毀損，右前大燈、
      方向燈均破碎掉落，前車牌、保險桿掉落，引擎蓋、右前葉車身均嚴重扭曲（
      如勘驗相片第十六至第十八張），顯見被害人案發當時車速甚快，以致撞擊力
      道甚猛。而據現場處理警員乙○○於本院訊問時證稱，被害人車禍發生時並沒
      有繫安全帶。車子前座有散落類似三明治的東西（此觀勘驗照片第二十張亦可
      見），是被害人係於車禍事故時，未繫安全帶，並且邊開車，邊吃東西，且車
      速甚快，未注意車前狀況以致正面撞擊前方被告所駕駛之曳引車車斗左後方。
      而被告所駕駛之曳引車車身長達二十公尺，依物理現象，其車身如變換車道至
      擺直，至少需有三倍車身之距離始可，而車禍當時北告所駕曳引車車身並非斜
      行而係筆直停於內線車道，再依現場煞車痕跡所示，亦顯示被告所駕車輛係筆
      直煞車，亦徵被告變換車道時無擦撞或不當現象。
（六）被告於警訊時即供稱「我由中線變到內線時，都沒有看到車子」（見九十年八
      月十九日警訊筆錄），以被告所駕曳引車身龐大且車速僅三十五公里，當無可
      能超越被害人所駕駛之自小客車，笱被告未注意內側車道，而不當變換車道二
      車車身（曳引車左側與小客車右側）必會發生擦撞，然據上開新莊分局之勘查
      報告兩車並無發生擦撞，足徵被告所言應屬事實。
（七）又按大貨車於左轉或超車時，得以行駛內線車道，本件被告辯稱係欲於前方路
      口處左轉，因此變換車道駛入內線車道，然嗣後雖看見有禁止左轉路標，卻於
      尚未左轉前及駛回中線車道前，即發生本件事故，依此，被告駛入內線車道係
      有正當理由，尚未違規。又被告於車行中雖有使用行動電話，惟其係依規定以
      耳機或車內擴音機接聽，亦據其供明在卷，是被告亦未違反規定使用行動電話
      。此外，復查無其他積極確切之證據足資認定被告有前開之過失傷害犯行，既
      不能證明被告犯罪，依右開說明，自應依法為被告無罪之諭知。據上論斷，應
      依刑事訴訟法第三百零一條第一項，判決如主文。
本案經檢察官張瑞娟到庭執行職務
中      華      民      國    九十二    年      五      月     十四     日
                                  臺灣板橋地方法院刑事第一庭
                                      法  官   胡  堅  勤
右正本證明與原本無異。
如不服本判決，應於判決送達後十日內，向本院提出上訴狀。
                                      書記官   吳  詩  琳
中      華      民      國    九十二    年      五      月     十四     日


司法院資訊處製作；財團法人民間司法改革基金會備份。
